【裁判字號】    98,訴,590
【裁判日期】    980918
【裁判案由】    違反槍砲彈藥刀械管制條例
【裁判全文】
臺灣嘉義地方法院刑事判決               98年度訴字第590號
公  訴  人  臺灣嘉義地方法院檢察署檢察官
被      告  甲○○
選任辯護人  吳秋永律師
上列被告因違反槍砲彈藥刀械管制條例案件，經檢察官提起公訴
（98年度偵字第4392號），本院判決如下：
    主  文
甲○○犯非法寄藏可發射子彈具殺傷力之槍枝罪，處有期徒刑參
年陸月，併科罰金新臺幣陸萬元，罰金如易服勞役，以新臺幣壹
仟元折算壹日，扣案之仿BERETTA廠92FS型改造手槍壹支（槍枝
管制編號0000000000，含彈匣壹個）、非制式子彈參顆均沒收。
    犯 罪 事 實
一、甲○○明知具有殺傷力之各式槍砲、子彈未經中央主管機關
    許可，不得持有、寄藏，竟未經許可，基於非法寄藏可發射
    子彈具殺傷力之槍枝、子彈之犯意，於民國97年8月初某日
    ，在嘉義市○○路1277號夏威夷汽車旅館房間內，明知其稱
    「方義德」之友人所持仿BERETTA廠92FS型半自動手槍製造
    、換裝土造金屬槍管而成之改造手槍1支（槍枝管制編號000
    0000000，含彈匣1個），係可發射子彈具殺傷力之槍枝及口
    徑0.38吋制式子彈1顆、口徑9mm制式子彈2顆、非制式子彈6
    顆，均係具殺傷力之子彈，仍受「方義德」之託，收受並代
    為保管上開槍彈，而將之藏放在其所使用之車牌號碼RV-477
    1號自用小客車內。嗣於同年月23日晚間10時30分許，其不
    知情之弟黃光榮借用該車，並交由不知情之友人溫奇祐駕駛
    ，行經嘉義市○區○○路與大同路口時，為警攔檢盤查，在
    該車上所放置之手提包內扣得上開改造手槍1支、制式子彈3
    顆（均經鑑驗試射完畢）及非制式子彈6顆（其中3顆業經鑑
    驗試射完畢），而查悉上情。
二、案經臺灣嘉義地方法院檢察署檢察官自動檢舉偵查起訴。
    理  由
壹、程序方面
一、按被告以外之人於審判外之言詞或書面陳述，除法律有規定
    者外，不得作為證據；被告以外之人於偵查中向檢察官所為
    之陳述，除顯有不可信之情況者外，得為證據。刑事訴訟法
    第159條第1項、第159條之1第2項定有明文。又被告以外之
    人於審判外之陳述，經當事人於審判程序同意作為證據，法
    院審酌該言詞陳述或書面陳述作成時之情況，認為適當者，
    亦得為證據。當事人、代理人或辯護人於法院調查證據時，
    知有第159條第1項不得為證據之情形，而未於言詞辯論終結
    前聲明異議，視為有前項之同意，同法第159條之5亦有明定
    。
二、本件證人溫奇祐於偵查中經具結之證言，係屬於偵查中向檢
    察官所為之陳述，雖屬傳聞證據，惟依現階段刑事訴訟法規
    定，檢察官代表國家偵查犯罪、實施公訴，依法有訊問被告
    、證人及鑑定人之權，實務運作時，檢察官於偵查中向被告
    以外之人所取得之陳述，原則上均能遵守法律規定，不致違
    法取供，且經法定具結程序以擔保證人證言之可信性，其可
    信度極高，被告及辯護人亦未提出有何顯不可信之情形，是
    證人溫奇祐於偵查中之證言，自得為證據。而其他本判決所
    援引具傳聞性質之言詞或書面證據，關於證據能力，提示當
    事人及辯護人均對之表示無意見，亦未於本件言詞辯論終結
    前聲明異議，爭執其證據能力；本院審酌各該審判外供述證
    據及書面作成當時之過程、內容、功能等情況，其取得並無
    違法情形，具備合法可信之適當性保障，經綜合判斷，與本
    件犯罪待證事實，具有關連性，認具適當性，均得作為證據
    ，合先敘明。
貳、實體方面
一、上開犯罪事實業據被告甲○○坦承不諱（見本院卷第46頁至
    第47頁、第66頁），核與證人黃光榮稱：伊知被告持有槍械
    ，且經警查扣裝有槍彈之手提包係被告所有，因此該扣案槍
    彈均係被告所持有等語（見警卷第4頁），以及證人溫奇祐
    證稱：伊時常見被告揹著經警查扣裝有槍彈之手提包，且曾
    見過被告與友人自該手提包內，取出子彈觀看等語相符（見
    警卷第14頁、臺灣嘉義地方法院檢察署98年度偵字第4392號
    偵查卷宗第11頁至第12頁）。復有犯罪嫌疑人指認資料影本
    2紙、嘉義市政府警察局第一分局長榮派出所搜索筆錄、扣
    押筆錄、扣押物品目錄表等影本各1份、查獲現場暨物品照
    片影本共21張附卷（見警卷第8頁、第18頁、第22頁至第24
    頁、第26頁至第29頁、第41頁至第47頁），以及查扣上開仿
    BERETTA廠92FS型改造手槍1支（槍枝管制編號0000000000，
    含彈匣1個）、口徑0. 38吋制式子彈1顆、口徑9mm制式子彈
    2顆、非制式子彈6顆可資佐證。再查扣之上開槍彈經送內政
    部警政署刑事警察局鑑驗結果，認槍枝為改造手槍（槍枝管
    制編號0000000000），係由仿BERETTA廠92FS型半自動手槍
    製造之槍枝，換裝土造金屬槍管而成，擊發功能正常，可供
    擊發適用之子彈，認具有殺傷力；另送驗之子彈，其中1顆
    ，係口徑0.38吋制式子彈，經試射，可擊發，認具殺傷力；
    其中2顆，均係口徑9mm制式子彈，經試射，可擊發，認具殺
    傷力；其中1顆，係非制式子彈，由金屬彈殼組合直徑8.9mm
    金屬彈頭而成，經試射，可擊發，認具殺傷力；其中2顆，
    均係非制式子彈，由金屬彈殼組合直徑8.9±0.5mm金屬彈頭
    而成，採樣1顆試射，可擊發，認具殺傷力；其中3顆，均係
    非制式子彈，由金屬彈殼組合直徑8.9±0.5mm金屬彈頭而成
    ，採樣1顆試射，可擊發，認具殺傷力（另扣得非制式子彈1
    顆，係由金屬彈殼組合直徑8.9±0.5mm金屬彈頭而成，經試
    射，無法擊發，認不具殺傷力）等情，有內政部警政署刑事
    警察局97年9月23日刑鑑字第0970127575號槍彈鑑定書影本1
    份附卷可稽（見臺灣嘉義地方法院檢察署97年度偵字第6032
    號偵查卷宗--以下稱6032號偵卷--第27頁至第32頁），足見
    上開查扣之改造手槍1支、制式子彈3顆及非制式子彈6顆，
    均具有殺傷力甚明。堪認被告上開任意性自白與事實相符，
    而可信採。
二、辯護意旨雖辯以：被告前於96年9月23日，因持有槍彈遭逮
    捕後，經臺灣南投地方法院於97年12月16日，以97年度訴字
    第126號判決判處有期徒刑5年4月；又於96年12月21日，亦
    因持有槍彈遭查獲，經本院於98年2月27日，以97年度訴字
    第294號判決判處有期徒刑3年2月，顯見被告有收集槍、彈
    之嗜好，且在密集期間內以相同之方式持續進行，未曾間斷
    ，是收集持有之犯行即具有反覆、延續實行之特徵，從而在
    行為概念上，應評價為包括一罪之集合犯，而論以一罪始為
    允當，是本件顯屬曾經判決確定之案件，應為免訴之判決云
    云。而查，被告前因非法寄藏槍、彈，經臺灣南投地方法院
    於97年12月16日，以97年度訴字第126號判決判處罪刑，於
    98年1月12日確定；又因非法寄藏槍、彈，經本院於98年2月
    27日，以97年度訴字第294號判決判處罪刑，於98年3月23日
    確定等情，有上述各開判決書及臺灣高等法院被告前案紀錄
    表各1份附卷可稽（見6032號偵卷第62頁至第64頁、本院卷
    第21頁至第24頁、第4頁至第19頁），固堪認屬實。惟其上
    述案件之槍、彈，分別係於96年6月、5月間，均受「吳應照
    」之託而收受代為保管，並分別於96年9月23日、96年12月2
    1日為警查獲之情，有上開2判決書可參。而本件槍、彈，係
    其所稱「方義德」之友人，並非「吳應照」委託代為保管，
    且係於上述2案件寄藏之槍彈經警查獲後逾1年餘，復另受託
    寄藏，顯與上述2案件非同一寄藏行為，而係另行起意之寄
    藏行為無疑，自與上述2案件非屬同一案件，彼此間並無一
    罪之關係甚明，是辯護人上開所辯，委不足採。本件事證明
    確，被告犯行已堪認定。
三、按槍砲彈藥刀械管制條例係將「持有」與「寄藏」為分別之
    處罰規定，而單純之「持有」，固不包括「寄藏」，但「寄
    藏」之受人委託代為保管，其保管之本身所為之「持有」，
    既係「寄藏」之當然結果，法律上自宜僅就「寄藏」行為為
    包括之評價，不應另就「持有」予以論罪，最高法院74年臺
    上字第3400號著有判例可資參照。是核被告所為，分別係犯
    槍砲彈藥刀械管制條例第8條第4項之非法寄藏可發射子彈具
    殺傷力之槍枝罪、第12條第4項之非法寄藏子彈罪。公訴意
    旨認被告僅單純持有上述槍、彈，尚有誤會。被告雖同時寄
    藏9顆子彈，惟僅侵害1個社會安全法益，應包括的論以1個
    非法寄藏子彈罪。其同時寄藏上開改造手槍1支及子彈9顆，
    係以1行為，觸犯數罪名，為想像競合犯，應依刑法第55條
    規定從1重之非法寄藏可發射子彈具殺傷力之槍枝罪處斷。
    爰審酌被告於本院審理中始坦承犯行之犯後態度，其寄藏本
    件槍彈之時間非長，並未持該槍彈用以危害他人之情節非重
    ，以及其犯罪之動機、目的、手段、所生危害、國中畢業之
    智識程度，已婚、育有3子、2女、從事園藝工作、經濟狀況
    還好等一切情狀，量處如主文所示之刑，並依刑法第42條第
    3項規定諭知罰金易服勞役之折算標準。
四、扣案上開改造手槍1支、非制式子彈3顆，係屬違禁物，不問
    屬於犯罪行為人與否，均依刑法第38條第1項第1款規定宣告
    沒收之。另經鑑驗試射完畢之扣案制式子彈、非制式子彈各
    3顆，均已失其違禁物性質，而其餘扣案之不具殺傷力子彈
    及彈殼等物品，均非違禁物，亦無證據證明與本件犯行有何
    關連，均併不予宣告沒收，附此敘明。
據上論斷，應依刑事訴訟法第299條第1項前段，槍砲彈藥刀械管
制條例第8條第4項、第12條第4項，刑法第11條前段、第55條、
第42條第3項、第38條第1項第1款，判決如主文。
本案經檢察官林俊良到庭執行職務。
中    華    民    國    98    年    9     月    18    日
                  刑事第四庭  審判長法  官  蔡憲德
                                    法  官  梁淑美
                                    法  官  吳育霖
以上正本證明與原本無異。
如不服本判決應於收受判決後10日內向本院提出上訴書狀，並應
敘述具體理由；其未敘述上訴理由者，應於上訴期間屆滿後20日
內向本院補提理由書（均須按他造當事人之人數附繕本）「切勿
逕送上級法院」。告訴人或被害人如對於本判決不服者，應具備
理由請求檢察官上訴，其上訴期間之計算係以檢察官收受判決正
本之日期為準。
中    華    民    國    98    年    9     月    18    日
                                    書記官  林美芳
附錄本案論罪科刑法條：
槍砲彈藥刀械管制條例第8條
未經許可，製造、販賣或運輸鋼筆槍、瓦斯槍、麻醉槍、獵槍、
空氣槍或第4條第1項第1款所定其他可發射金屬或子彈具有殺傷
力之各式槍砲者，處無期徒刑或5年以上有期徒刑，併科新臺幣1
千萬元以下罰金。
未經許可，轉讓、出租或出借前項所列槍枝者，處5年以上有期
徒刑，併科新臺幣1千萬元以下罰金。
意圖供自己或他人犯罪之用，而犯前二項之罪者，處無期徒刑或
7年以上有期徒刑，併科新臺幣1千萬元以下罰金。
未經許可，持有、寄藏或意圖販賣而陳列第1項所列槍枝者，處3
年以上10年以下有期徒刑，併科新臺幣700萬元以下罰金。
第1項至第3項之未遂犯罰之。
第12條
未經許可，製造、販賣或運輸子彈者，處1年以上7年以下有期徒
刑，併科新臺幣500萬元以下罰金。
未經許可，轉讓、出租或出借子彈者，處6月以上5年以下有期徒
刑，併科新臺幣300萬元以下罰金。
意圖供自己或他人犯罪之用，而犯前二項之罪者，處3年以上10
年以下有期徒刑，併科新臺幣700萬元以下罰金。
未經許可，持有、寄藏或意圖販賣而陳列子彈者，處5年以下有
期徒刑，併科新臺幣300萬元以下罰金。
第1項至第3項之未遂犯罰之。


司法院資訊處製作；財團法人民間司法改革基金會備份。
